【裁判字號】    97,簡,546
【裁判日期】    970523
【裁判案由】    詐欺
【裁判全文】
臺灣臺中地方法院刑事判決               97年度簡字第546號
聲  請  人  臺灣臺中地方法院檢察署檢察官
被      告  乙○○原名林信豪.
上列被告因詐欺案件，經檢察官提起公訴（九十七年度偵字第二
四八號）及移送併案審理（九十七年度偵字第五八、三七九九、
四五○○、一八五二號），因被告於本院審理時自白犯罪，本院
合議庭認宜逕以簡易判決處刑，裁定由受命法官改依簡易審判程
序（九十七年度易字第九五九號），逕以簡易判決處刑如下：
    主    文
乙○○幫助意圖為自己不法之所有，以詐術使人將本人之物交付
，處有期徒刑肆月，如易科罰金，以新臺幣壹仟元折算壹日。
    犯罪事實及理由
一、乙○○依一般社會之通見，可預見一般人無故取得他人金融
    機構帳戶使用常與財產犯罪密切相關，且取得他人存摺及帳
    戶資料之目的在於取得贓款及掩飾犯行不易遭人追查，苟提
    供金融帳戶予他人使用，將被犯罪集團用於向被害人詐欺取
    財之匯款之帳戶，又其對於提供帳戶雖無引發他人萌生犯罪
    之確信，但仍不顧他人所可能遭害之危險，基於幫助犯罪集
    團遂行詐欺取財之財產上犯罪，縱有人持以犯罪亦不違反其
    本意之不確定故意，於民國九十六年十月二十四日十五時，
    在臺中市○○路詳細地址不明之全聯社前，將其向華南商業
    銀行臺中中港路分行（下稱華南商銀中港路分行）所申請開
    立之帳號000000000000號帳戶存摺一本、提款
    卡一張、密碼一份，及彰化商業銀行北屯分行（下稱彰銀北
    屯分行）所申請開立之帳號000000000000號帳
    戶存摺一本、提款卡一張、密碼一份，均交付姓名年籍不詳
    之成年男子。該姓名年籍不詳之成年男子取得乙○○上開華
    南商銀中港路分行及彰銀北屯分行存款帳戶之存摺、提款卡
    、密碼後，果與其餘不詳姓名年籍之成年詐騙集團成員，共
    同基於意圖為自己不法所有之詐欺取財犯意聯絡，分別為下
    列詐騙行為：(一)九十六年十月二十四日十六時五十分，由不
    詳姓名年籍之成年詐騙集團成員撥打電話予丙○○，佯稱丙○○向其購買之物品匯款錯誤，如不更正會遭自動扣款，需
    至自動櫃員機取消等語，致丙○○陷於錯誤，至其臺中縣東
    勢鎮○○路四三號之郵局提款機依之指示操作，而以自動提
    款機轉帳匯款共計五萬九千九百七十八元（移送併辦書誤載
    為四十萬零一百五十八元）至乙○○前開華南商銀中港路分
    行帳戶。(二)於九十六年十月二十四日十七時三十二分，由姓
    名年籍不詳、自稱網路賣家之成年人撥打電話予丁○○，佯
    稱因網站設置錯誤，丁○○所匯入之交易金額新臺幣（下同
    ）一千二百三十二元變成分期付款，需跟銀行人員聯絡取消
    等語，同日十七時四十分，再接續由另一名真實姓名年籍不
    詳、自稱「陳先生」之成年男子打電話予丁○○，在電話中
    向丁○○詐稱需先至提款機核對金額等語，致丁○○陷於錯
    誤，至其住處附近之郵局提款機依「陳先生」之指示操作，
    而以自動提款機轉帳匯款一萬零三百八十六元至乙○○前開
    華南商銀中港路分行帳戶。(三)於九十六年十月二十四日十八
    時三十分，由姓名年籍不詳、自稱ＥＺ批發員之成年人撥打
    電話予戊○○，佯稱戊○○先前向該公司購買物品付款方式
    設定錯誤，會導致重複扣款情形，要戊○○告知郵局電話，
    其再請郵局人員取消扣款等語，嗣後再接續由另一名真實姓
    名年籍不詳之成年男子打電話予戊○○，在電話中向戊○○
    詐稱需至自動提款機以英文介面操作取消重複扣款等語，致
    戊○○陷於錯誤，至自動提款機依之指示操作，而以自動提
    款機轉帳匯款二萬九千九百八十三元至乙○○前開彰銀北屯
    分行帳戶。(四)同日二十時四十一分，由姓名年籍不詳、自稱
    網路賣家之成年人撥打電話予甲○○，佯稱甲○○因在網站
    購物，遭誤設為分期付款，需跟銀行人員聯絡取消等語，再
    接續由另一名真實姓名年籍不詳之成年人打電話予甲○○，
    在電話中向甲○○詐稱需至提款機依其指示操作以取消分期
    付款等語，致甲○○陷於錯誤，依指示至自動提款機操作，
    而以自動提款機轉帳匯款二萬九千一百二十二元至乙○○前
    開彰銀北屯分行帳戶。嗣前開被害人發現受騙並報警處理，
    始循線查獲上情。
二、前開犯罪事實，有：(一)被告乙○○於本院審理時之自白。(二)
    證人丁○○、丙○○、甲○○、戊○○等人於警詢時之證述
    。(三)華南商銀中港路分行帳號000000000000號
    帳戶開戶資料及存款往來明細、彰銀北屯分行帳號0000
    00000000號帳戶開戶資料及交易明細、自動櫃員機
    交易明細表、購物網頁資料各一份在卷可憑。事證明確，被
    告前開犯行堪以認定。
三、論罪科刑之補充說明：
  (一)被告以一提供前開華南銀行中港路分行及彰銀北屯分行帳戶
    之幫助行為，幫助前開成年男子所屬之前開詐欺取財集團成
    員遂行詐騙被害人丁○○、丙○○、甲○○、戊○○等人之
    詐欺取財犯行，觸犯幫助詐欺取財罪，為想像競合犯，依刑
    法第五十五條規定，應從一重論以幫助詐欺取財罪。又公訴
    意旨雖僅論及被害人丁○○遭詐騙之事實，惟然前開未經起
    訴之被害人丙○○、甲○○及戊○○等人遭詐騙部分，核與
    前開詐欺取財集團成員詐騙丁○○之犯行有想像競合犯之裁
    判上一罪關係，基於審判不可分之原則，為起訴效力所及，
    本院自應併予審理，併予敘明。
  (二)爰審酌被告提供金融機構帳戶供他人非法使用，助長社會犯
    罪風氣及增加緝犯罪之困難，致被害人丁○○、丙○○、甲○○、戊○○等人均遭詐騙而受有前揭損害，行為殊屬不當
    ，再兼衡酌被告於偵查中雖飾詞卸責，惟嗣尚知醒悟、於本
    院審理時坦承犯行，堪認被告犯罪後態度尚佳、已具悔意，
    及被告本身並未實際參與本案詐欺取財之犯行、可非難性較
    小等一切情狀，量處如主文所示之刑，並諭知易科罰金之折
    算標準。
四、應適用之法條：依刑事訴訟法第四百四十九條第二項、第四
    百五十四條第一項，刑法第三十條第一項、第二項、第三百
    三十九條第一項、第五十五條、第四十一條第一項前段，刑
    法施行法第一條之一，逕以簡易判決處刑如主文。
五、如不服本簡易判決，得於判決書送達後十日內，以書狀敘述
    理由，向本庭提出上訴（須附繕本）。
中    華    民    國    97    年    5     月    23    日
                  刑事第六庭    法  官  戴博誠
上正本證明與原本無異。
如不服本判決，應於收受送達後10日內向本院提出上訴書狀（應
敘述具體理由並附繕本）。
上訴書狀如未敘述理由，應於上訴期間屆滿後20日內補提理由書
於本院。
                                書記官  林政佑
中    華    民    國    97    年    5     月    23    日
【附錄論罪科刑法條】
刑法第三百三十九條第一項：
意圖為自己或第三人不法之所有，以詐術使人將本人或第三人之
物交付者，處五年以下有期徒刑、拘役或科或併科一千元以下罰
金。


司法院資訊處製作；財團法人民間司法改革基金會備份。
